臺灣高等法院刑事判決　　　　　　　　 94年度上訴字第737號
上　訴　人
即　被　告　甲○○
　　　　　　乙○○
　　　　　　　　　　原住臺北縣.
共　　　同
指定辯護人　本院公設辯護人　王永炫
上列上訴人等因毒品危害防制條例案件，不服臺灣板橋地方法院
93年度訴字第800 號，中華民國94年2 月18日第一審判決（起訴
案號：臺灣板橋地方法院檢察署93年度偵字第6336號），提起上
訴，本院判決如下：
    主  文
原判決撤銷。
乙○○共同連續販賣第二級毒品，累犯，處有期徒刑捌年，扣案
甲基安非他命包（不含外包裝，共計淨重零點伍陸公克）沒收
銷燬之，甲基安非他命外包裝袋個沒收，販賣第二級毒品所得
財物新臺幣貳仟伍佰元沒收之，如全部或一部不能沒收時，以其
財產抵償之。
甲○○共同販賣第二級毒品未遂，累犯，處有期徒刑肆年，扣案
甲基安非他命包（合計淨重零點伍陸公克）沒收銷燬之，甲基
安非他命外包裝袋個沒收。
    事  實
一、乙○○曾於民國（下同）84年間，因麻醉藥品管理條例案件
    ，經臺灣板橋地方法院判處有期徒刑5 年6 月，嗣經本院駁
    回上訴確定，經送監執行，執行至87年3 月6 日假釋並交付
    保護管束，至90年3 月28日保護管束期滿未經撤銷假釋而視
    為執行完畢。甲○○則曾於90年間，因偽造文書案件，經臺
    灣板橋地方法院判處有期徒刑5 月，嗣經上訴本院後撤回上
    訴確定，而於92年10月4 日執行完畢。渠等猶不知悔改，明
    知甲基安非他命係毒品危害防制條例列管之第二級毒品，非
    經許可不得持有、販賣，乙○○竟仍基於販售第二級毒品甲
    基安非他命以營利之概括犯意，自93年1 月下旬至2 月間之
    某日起至93年3 月21日止，由有施用甲基安非他命習性之顧
    家華以0000000000號行動電話撥打乙○○之0000000000號行
    動電話表示欲購買甲基安非他命之意，於聯繫約定時間後，
    顧家華依約前往臺北縣樹林市○○街76巷6 弄17號3 樓乙○
    ○住處，乙○○每次均以分裝袋裝置1 小包甲基安非他命，
    以新臺幣（下同）500 元之價格，販售予顧家華施用以得利
    ，期間共交易5 次，因而取得之販賣價金2500元。嗣於92年
    3 月24日，顧家華因施用甲基安非他命案件為警在臺北縣樹
    林火車站前查獲，警方得知顧家華所施用之甲基安非他命源
    自綽號「喵喵」即乙○○，乃要求顧家華撥打乙○○之行動
    電話佯購甲基安非他命以誘捕之。嗣顧家華配合警方撥打乙
    ○○之行動電話未接通，乃改撥打與乙○○同居之甲○○之
    0000000000號行動電話，表示欲購買1000元之甲基安非他命
    ，甲○○即基於與乙○○共同販賣甲基安非他命以營利之犯
    意聯絡，當場詢問乙○○有無甲基安非他命，乙○○乃承前
    販賣甲基安非他命之概括犯意，以電話向顧家華表示可以前
    來其住處交易，惟因乙○○有事外出，乃將甲基安非他命1
    小包交予甲○○，以備顧家華前來時以1000元代價出售之。
    至93年3 月24日15時許，顧家華依約前來，並帶同員警前來
    上址，警方經甲○○同意於該處搜索，當場查扣乙○○所有
    之甲基安非他命3 小包（不含包裝袋，合計淨重0 ．56公克
    ）、甲基安非他命包裝袋3 個（共重0 ．85公克）、不知何
    人所有之海洛因2 小包（合計淨重0 ．27公克）、注射針筒
    及攙食吸管各 2支、甲基安非他命吸食器1 個等物，而查知
    上情，並使乙○○、甲○○不能於93年3 月24日遂行販賣甲
    基安非他命予顧家華之犯行。
二、案經臺北縣政府警察局板橋分局報請臺灣板橋地方法院檢察
    署檢察官偵查起訴。
    理  由
一、本件係員警清查綽號「喵喵」之販毒男子無著，適又得知顧
    家華曾數度向「喵喵」購買安非他命，從而於查獲顧家華後
    ，令其佯購甲基安非他命以誘捕綽號「喵喵」之被告乙○○
    。茲就本案查獲後所得證據之證據能力表示如下：
（一）關於被告甲○○於警訊及偵查中之供述，並無任意性之抗
      辯。又被告甲○○以證人身分與證人顧家華於偵查中之陳
      述，雖為審判外陳述，惟均經合法具結程序（見偵查卷第
      39頁至第40頁、第66頁），是被告甲○○、證人顧家華於
      警訊、偵查中之陳述，於被告乙○○、甲○○之本案審判
      而言，均應認有證據能力。
（二）又被告甲○○另辯稱：本案搜索過程並不合法，所扣得之
      證據均無證據能力云云，惟本案係經被告甲○○同意員警
      始進入搜索，有搜索同意書、搜索扣押筆錄在卷為據，復
      經員警邵俊賢於原審證述被告甲○○同意搜索之經過甚明
      （見原審卷125 頁至第127 頁），足見本件之搜索過程係
      經在場之被告甲○○同意而進行，其程序應無瑕疵。且退
      步言之，縱員警未得被告甲○○之同意即進行搜索程序，
      惟其扣押所得證據是否採用，仍應本於公共利益與個人權
      利之權衡下以決定，並非斷然推認無證據能力（刑事訴訟
      法第158 條之4 參照）。而核以本件被告等所涉為販賣第
      二級毒品重罪，且員警係於顧家華通電聯繫被告乙○○、
      甲○○後，明確掌握臺北縣樹林市○○街76巷6 弄17號3
      樓內藏放有第二級毒品，以員警所掌握線索之可信性、阻
      止犯罪進行之急迫性、查獲重大犯罪之公共利益，與侵害
      被告甲○○居住安寧之法益權衡下，亦應認本案搜索、扣
      押所得之物得引為本案審判之證據，均有證據能力，而不
      應予以排除。
（三）另按學理上所謂「陷害教唆」，係指犯人初無犯罪之意思
      ，因有偵查犯罪權限之機關或人員之唆弄，始起意犯罪者
      而言，若行為人原有販賣甲基安非他命之故意及犯行，警
      察透過第三人以電話聯絡佯購甲基安非他命，致為警查獲
      ，其因此取得之證據，即非出於不正之方法，尚難謂無證
      據能力（最高法院92年度台上字第6276號判決、93年度台
      上字第1939號判決亦同此意旨）。換言之，警方以適當之
      手段誘捕犯罪人，為偵查之必要手段，與學理上之「陷害
      教唆」有別，並非法所不許。而本件被告乙○○原即有販
      賣安非他命予顧家華之慣行，為警查獲之當次犯行，並非
      出於警方或顧家華（受員警所託之第三人）之挑唆，自不
      能論以學理上之「陷害教唆」。至於被告甲○○於93年3
      月24日販賣甲基安非他命之犯意，係因共同被告乙○○之
      託，而自發共同販賣之意圖，亦非原無販賣甲基安非他命
      之意，係經員警或顧家華不斷慫恿始起意販賣，亦與「陷
      害教唆」理論有間。是本案員警之誘捕手段屬合法之範疇
      ，所得證據有證據能力，併此敘明。
二、訊據被告乙○○、甲○○均矢口否認有何販賣甲基安非他命
    之犯行，被告乙○○辯稱：伊之前曾與顧家華一起出錢向別
    人購買甲基安非他命，並不是由伊販賣甲基安非他命予顧家
    華，93年3 月24日顧家華並沒有向伊購買甲基安非他命，伊
    亦無接聽任何顧家華打來之電話云云。被告甲○○辯稱：當
    天顧家華打電話僅問伊有無甲基安非他命，伊告知有貨，並
    要求顧家華過來拿貨，惟並未談及以任何販賣價錢云云。惟
    查：
（一）93年3 月24日，員警於臺北縣樹林火車站前查獲有施用甲
      基安非他命習性之顧家華後，顧家華同意配合警方追查販
      賣甲基安非他命之綽號「喵喵」之被告乙○○，乃先以電
      話與乙○○聯繫，嗣因電話不通，而轉以電話聯絡被告甲
      ○○並說明欲以1000元購買甲基安非他命，再由甲○○將
      電話交由乙○○接聽，於約定交易時間、地點完畢後，顧
      家華復再以電話與甲○○聯絡確認可否前來交易後，顧家
      華即帶同警方前往臺北縣樹林市○○街76巷6 弄17號3 樓
      乙○○住處，果然查獲被告乙○○事先分裝交予被告甲○
      ○之甲基安非他命一節，業據證人顧家華、員警邵俊賢於
      原審審理時證述明確（見原審卷第128 頁、131 頁、第14
      1 頁），足認被告甲○○確有於93年3 月24日與顧家華進
      行毒品交易之本意。參以被告甲○○於警、偵訊中均自承
      ：當時顧家華打電話給伊表明要向乙○○買甲基安非他命
      ，伊告知乙○○說顧家華要買甲基安非他命，乙○○即裝
      了1 小包甲基安非他命，交代伊拿給顧家華並收取1000元
      等語（見偵查卷第10頁背面、第36頁背面），復與卷附00
      00000000號、0000000000號行動電話通聯紀錄所示通話時
      間相符，足信被告甲○○於警、偵訊中之自白與事實相符
      ，堪以採信。且顧家華係在員警面前撥打電話與被告等人
      取得聯繫，隨即帶同警方前往查緝，當場查獲被告乙○○
      預先分裝之甲基安非他命等物，被告甲○○翻異前詞，推
      稱不知情、未與顧家華約定交易代價云云，顯係臨訟卸詞
      ，自難採信。
（二）又證人顧家華除於93年3 月24日向被告等人表示購買甲基
      安非他命外，另於警訊及偵審中證稱：自93年1 、2 月間
      至同年3 月21日間，曾向被告乙○○購買安非他命約5 次
      ，每次代價為約500 元等語（見偵查卷第35頁、64頁反面
      ；原審卷第138 頁、第139 頁）。參酌被告甲○○所述：
      顧家華於93年3 月24日通電佯購甲基安非他命時，係問「
      有沒有貨」等語（見原審卷第26頁），以顧家華如此含混
      籠統之用語，被告乙○○即能知悉顧家華言語所指之含意
      ，並指示被告甲○○交付定量甲基安非他命，被告乙○○
      若未曾販賣甲基安非他命予顧家華，豈會知悉顧家華所言
      係何意？足信證人顧家華指證曾與被告乙○○交易數次等
      情，應屬實在。又證人顧家華於為前開證述時，雖就向乙
      ○○購買甲基安非他命之次數先後證稱：5 、6 次或6 、
      7 次不等；另就購買甲基安非他命之價格亦稱：1 包500
      元或1000元不等，先後所言均不確定，惟應係時間久遠，
      記憶不清所致，基於罪疑利益歸於被告之原則，就此部分
      應以最有利於被告即認定被告乙○○於前揭時地，販賣甲
      基安非他命予顧家華5 次，每次1 包500 元。再被告乙○
      ○雖又辯稱：伊僅與顧家華合購甲基安非他命，並未販賣
      甲基安非他命云云。惟據證人顧家華於原審審理證稱：伊
      都是直接與乙○○交易，至乙○○之甲基安非他命如何取
      得，是否有出錢合購，伊並不知情等語（見原審卷第143
      頁、第150 頁），復參以93年3 月24日顧家華向被告乙○
      ○購買甲基安非他命之情形，亦係由顧家華直接向被告乙
      ○○購買，而非轉向他人購買，益徵被告乙○○所辯係2
      人合資購買甲基安非他命云云，純屬卸責之詞，不足採信
      。
（三）扣案之3 包粉末經送請法務部調查局鑑驗結果，確屬第二
      級毒品甲基安非他命等情，亦有該局93年7 月29日調科壹
      字第09362394290號檢驗通知書1 紙在卷可憑。
（四）又被告乙○○雖否認販賣毒品甲基安非他命，且對於其販
      入毒品甲基安非他命之價格亦堅不吐實，致無法明確得知
      被告販賣毒品甲基安非他命如何從中賺取之差價，惟按一
      般民眾普遍認知甲基安非他命等毒品之非法交易，政府一
      向查禁森嚴且重罰不寬貸，衡諸常情，徜非有利可圖，絕
      無平白甘冒被嚴查重罰高度風險之理，從而，舉凡其有償
      交易除足反證其確係另基於某種非圖利本意之關係外，通
      常尚難因無法查悉其販入價格，作為是否高價賣出之比較
      ，諉無營利之意思，阻卻販賣犯行之追訴（最高法院84年
      4 月18日84年度第3 次刑事庭會議決議、最高法院92年度
      台上字第6058號判決亦同此意旨）。是被告乙○○雖否認
      有販售甲基安非他命以圖利之犯行，且未供出其販入甲基
      安非他命之價錢，惟由顧家華歷次指訴，佐以93年3 月24
      日警方循線誘捕之經過，及所查獲之甲基安非他命等佐證
      ，足徵被告乙○○確實自93年1 、2 月間起連續販賣甲基
      安非他命予顧家華之犯行明確。此外，本案復有查獲現場
      之照片8 幀附卷，佐以證人顧家華因施用第二級毒品，業
      經檢察官為不起訴處分，亦有臺灣板橋地方法院檢察署檢
      察官93年度毒偵字第1614號不起訴處分書在卷為憑。綜以
      上開事證，足證被告等人犯行明確，應依法論處。
三、被告乙○○除自93年1 、2 月間起販賣甲基安非他命予顧家
    華以得利外，另於93年3 月24日之交易犯行，因員警查獲而
    未遂。雖93年3 月24日之犯行始末均係在員警之監控下進行
    ，惟被告等出於自發犯罪之意，著手實施販賣毒品之犯行，
    茍非員警本於偵查之目的適時阻止，亦不無犯罪既遂之可能
    性，仍應論以普通未遂犯。是核被告乙○○所為，係犯毒品
    危害防制條例第4 條第2 項之販賣第二級毒品罪、及同條例
    第4 條第6 項、第2 項之販賣第二級毒品未遂罪；被告甲○
    ○所為，係犯同條例第4 條第6 項、第2 項之販賣第二級毒
    品未遂罪。就93年3 月24日販賣甲基安非他命之犯行，係由
    被告乙○○將少量甲基安非他命分裝後，囑請被告甲○○交
    予前來拿取之顧家華，並預備收取現款1000元，渠等就該次
    犯行互有犯意聯絡及行為分擔，應論以共同正犯。被告等持
    有甲基安非他命之低度行為，應為販賣甲基安非他命之高度
    行為所吸收，均不另論罪。被告乙○○先後多次販賣甲基安
    非他命既遂，及1 次未遂之犯行，時間緊接，所犯構成要件
    相同之罪，顯係基於概括犯意反覆為之，應依連續犯論以一
    販賣第二級毒品既遂罪，除就法定本刑無期徒刑部分依法不
    得加重外，就本刑有期徒刑及併科罰金部分依法加重其刑。
    又被告乙○○、甲○○有事實欄所載犯罪科刑執行情形，有
    本院被告全國前案紀錄表各1 紙在卷可稽，渠等均於前開有
    期徒刑執行完畢後之5 年以內，再犯有期徒刑以上之本罪，
    為累犯，均應依法加重其刑，其中就被告乙○○部分則遞加
    重其刑，惟就被告2 人法定本刑為無期徒刑部分亦不予加重
    。又被告甲○○本於販賣甲基安非他命以取利之意圖，未及
    交付甲基安非他命予顧家華即為警查獲，為未遂犯，應按正
    犯之刑減輕之，並就本刑為有期徒刑及併科罰金部分依法先
    加後減之。
四、原審予以論罪科刑，固非無見。惟查：（一）販賣毒品者，
    其供犯罪所用之物，均沒收之，為毒品危害防制條例第19條
    第1 項所明定，上開規定，係刑法第38條第1 項第2 款、第
    3 項但書所指之特別規定，採義務沒收主義；又毒品危害防
    制條例第18條第1 項規定，得諭知沒收並銷燬之者，以查獲
    之毒品及專供製造或施用毒品之器具為限，並不及於毒品之
    外包裝。而毒品外包裝既係用於包裹毒品，防其裸露、潮濕
    ，便於攜帶販賣，亦係供販賣毒品所用之物，應依毒品危害
    防制條例第19條第1 項之規定宣告沒收之，方屬適法（最高
    法院90年度台上字第637 號、92年度台上字第1288號判決亦
    同此意旨），原判決僅就被查獲之毒品甲基安非他命3 包予
    以沒收銷燬之，而漏未將甲基安非他命之外包裝袋3 個予以
    沒收，自有未合。（二）毒品危害防制條例第4 條第2 項所
    規定販賣第二級毒品罪之法定刑為無期徒刑或7 年以上有期
    徒刑，得併科新臺幣700 萬元以下罰金。原判決認被告乙○
    ○為連續犯，應加重其刑；又被告乙○○、甲○○均為累犯
    ，應加重其刑，其中被告乙○○部分應遞加重之；再被告甲
    ○○為未遂犯，應減輕其刑，並依法先加後減之，因而論被
    告乙○○本刑無期徒刑部分不得加重，本刑有期徒刑部分遞
    予加重其刑；被告甲○○本刑無期徒刑部分不得加重（指累
    犯部分），另無期徒刑減為7 年以上有期徒刑（指未遂部分
    ），有期徒刑部分則依法先加後減之，惟均疏未就所規定併
    科罰金刑部分依法加重或減輕其刑，亦有未洽（最高法院89
    年度台上字第501 號判決亦同此意旨）。被告2 人上訴意旨
    ，仍執前詞，否認犯罪，固均無理由，惟原判決既有前揭可
    議，自應由本院將原判決予以撤銷改判。審酌被告乙○○有
    販賣麻醉藥品之犯罪前科，其深知販賣管制毒品之處罰，竟
    復販賣第二級毒品圖利，又指使有犯意聯絡之被告甲○○犯
    罪，犯後猶飾詞狡辯，應予從重量刑；而被告甲○○於警、
    偵訊時坦承犯行，至原審審判時則翻異前詞，態度非佳，並
    審酌本件販賣毒品數量不多、及被告各別之犯罪動機、目的
    、手段、所生危害等一切情狀，改量處如主文所示第2 、3
    項所示之刑，以示懲儆。
五、至扣案之甲基安非他命3 包（不含包裝袋，合計淨重0 ．56
    公克），為毒品危害防制條例列管毒品，並經警當場查獲，
    不問屬犯人與否，應予沒收銷燬之。另扣案之包裝毒品甲基
    安非他命之外包裝袋3 個，係犯毒品危害防制條例第4 條之
    罪供犯罪所用之物，且屬被告乙○○所有，亦據被告2 人於
    警訊或偵審時供承在卷，自應依該條例第19條第1 項之規定
    沒收。再扣案之海洛因2 包、注射針筒及攙食吸管各2 支、
    甲基安非他命吸食器1 個等物，則與被告等人販賣甲基安非
    他命之犯行無涉，不另於本案中宣告沒收。另被告乙○○販
    賣毒品之次數有5 次，而每次交易之金額為500 元，已如前
    述，依此計算其販賣甲基安非他命所得之價額為2500元，此
    部分應依毒品危害防制條例第19條第1 項規定沒收之，如全
    部或一部不能沒收時，以其財產抵償之，至於93年3 月24日
    當次犯行，未及取得交易代價即為警查獲，亦不另科以沒收
    、抵償之從刑宣告，附予敘明。
據上論斷，應依刑事訴訟法第369 條第1 項前段、第364 條、第
299 條第1 項前段，毒品危害防制條例第4 條第6 項、第2 項、
第18條第1 項前段、第19條第1 項，刑法第11條、第28條、第56
條、第26條前段、第47條，判決如主文。
本案經檢察官黃柏齡到庭執行職務。
中　　華　　民　　國　　94　　年　　5 　　月　　18　　日
　　　　　　　　　刑事第四庭    審判長法　官  許增男
　　　　　　　　　　　　　　　　　　  法　官  周煙平
　　　　　　　　　　　　　　　　　　  法　官  謝靜恒
以上正本證明與原本無異。
如不服本判決，應於收受送達後十日內向本院提出上訴書狀，其
未敘述上訴之理由者並得於提起上訴後十日內向本院補提理由書
（均須按他造當事人之人數附繕本）。
                                      書記官  魏淑娟
中　　華　　民　　國　　94　　年　　5　　月　　18　　日
附錄：本案論罪科刑法條全文
毒品危害防制條例第4 條第2 項、第6 項
製造、運輸、販賣第二級毒品者，處無期徒刑或7 年以上有期徒
刑，得併科新台幣700 萬元以下罰金。
前5項之未遂犯罰之。
